【裁判字號】    99,消債更,278
【裁判日期】    990915
【裁判案由】    聲請更生程序
【裁判全文】
臺灣高雄地方法院民事裁定           99年度消債更字第278號
聲  請  人  甲○○
上列當事人聲請消費者債務清理事件，本院裁定如下：
    主  文
聲請人甲○○自中華民國九十九年九月十五日下午十六時起開始
更生程序。
命司法事務官進行本件更生程序。
    理  由
一、聲請意旨略以：聲請人前未曾依「中華民國銀行公會會員辦
    理消費金融案件無擔保債務協商機制」請求共同協商債務清
    償方案，乃於98年9 月向最大債權金融機構即日盛國際商業
    銀行股份有限公司（下稱日盛銀行）請求協商未成立。聲請
    人每月薪資為24,415元，扣除個人生活開支外，尚須獨自負
    擔1 名未成年子女之扶養教育費用，另有資產管理公司之債
    務無法納入前置協商，縱令接受最大債權銀行所提還款條件
    ，對於資產管理公司之債務仍無法清償且排擠其生活必要費
    用，實無法負擔還款條件，而有不能清償債務或有不能清償
    之虞之情事，致履行困難，爰聲請准予裁定更生等語。
二、按債務人不能清償債務或有不能清償之虞者，得依消費者債
    務清理條例所定更生或清算程序，清理其債務。債務人無擔
    保或無優先權之債務總額未逾1200萬元者，於法院裁定開始
    清算程序或宣告破產前，得向法院聲請更生。又債務人與金
    融機構協商成立者，不得聲請更生或清算。如法院開始更生
    程序之裁定，應載明其年、月、日、時，並即時發生效力。
    法院裁定開始更生或清算程序後，得命司法事務官進行更生
    或清算程序，必要時得選任律師、會計師或其他適當之自然
    人或法人一人為監督人或管理人。消費者債務清理條例第3
    條、第42條第1 項、第151 條第5 項前段、第6 項、第45條
    第1 項及第16條第1 項分別定有明文。
三、經查：聲請人所主張之上開事實，業據提出財產及收入狀況
    說明書（卷6-9 頁）、前置協商不成立通知書（卷15頁）、
    聯合徵信中心之個人資料（卷16頁、109-117 頁）、戶籍謄
    本（卷18-19 頁、99頁）、勞工保險被保險人投保資料表（
    卷20-21 頁）、聲請人及子女97、98年度各類所得資料清單
    及財產歸屬資料清單（卷22-24 頁、83頁、100 頁）、薪資
    轉帳存摺影本（卷26-29 頁、84-86 頁）、房屋租賃契約書
    （卷30-37 ）、薪資單（卷87-88 頁）等可憑，可信為實。
四、本院審酌聲請人目前任職於昶亨科技，96年至98年度所得分
    為261,060 元、310,583 元、215,699 元，名下無財產（卷
    22-24 頁、83頁各類所得資料清單及財產歸屬資料清單），
    99年5 月至6 月薪資扣除勞保238 元、健保236 元後，分為
    22,790元、26,031元，平均每月薪資為24,410元（卷87-88
    頁薪資單）。聲請人陳稱需獨力負擔1 名未成年子女之扶養
    費用（卷9 頁），查聲請人與前配偶共育有3 名未成年子女
    ，離婚時約定由前配偶負擔2 名子女之扶養費用，聲請人則
    負擔1 名子女之扶養費用，已提出戶籍謄本載明監護子女情
    形（卷99頁戶籍資料），自可採信。本院考量聲請人身處卡
    債纏身情況下，參照民法第1119條規定，其應負扶養義務之
    程度，自有別於一般，而不能不顧及其目前經濟能力，衡情
    以每人每月6,833 元（98年度受扶養人免稅額82,000元）計
    算其子女扶養費，則聲請人主張應負擔子女每月之扶養費用
    為5,000 元，尚屬合理。加計聲請人陳報個人生活費用每月
    6,306 元（含餐費2,700 元、水費111 元、電費592 元、管
    理費1,035 元、電話費1,101 元、交通費767 元，卷103 頁
    ），另每月支出房租5,000 元（卷30-37 頁租賃契約），其
    每月必要支出為16,306元（5000+6306+5000），是聲請人每
    月僅餘8,104 元（00000-00000 ）可供清償債務，雖足以負
    擔最大債權銀行提供之協商方案（180 期、零利率、月付
    4,123 元），然聲請人另有資產管理公司之債務無法納入協
    商，觀之資產公司之債權金額合計972,000 元、金融機構之
    債權金額合計718,016 元（卷11- 13頁、16頁債權人清冊）
    ，以聲請人之收入情形，難認其能同時清償協商款項及資產
    管理公司之債務，足見聲請人並非一心欲循債務清理之程序
    以圖脫免債務之責任而無任何清償之誠意，確已不足清償債
    務，堪認聲請人之債務大於財產，而有不能清償債務或有不
    能清償之虞之情事。而聲請人無擔保或無優先權之債務總額
    未逾新臺幣1,200 萬元，復無同條例第46條規定已經法院裁
    定開始清算程序或宣告破產及第6 條第3 項、第8 條各款所
    定駁回更生聲請等程序事由存在，則債務人聲請更生，是有
    理由。爰裁定如主文。
中    華    民    國    99    年    9     月    15    日
              民事第四庭    法      官  藍家慶
上為正本係照原本作成
本件不得抗告
中    華    民    國    99    年    9     月    15    日
                            書  記  官  梁竫

司法院資訊處製作；財團法人民間司法改革基金會備份。
